臺灣臺南地方法院刑事裁定
110年度聲字第1916號
聲明異議人  張建源
即 受 刑人          

上列聲明異議人即受刑人因公共危險案件，對於臺灣臺南地方檢
察署檢察官執行之指揮（110年度執字第6731號），聲明異議
，本院裁定如下：
    主  文
聲明異議駁回。
    理  由
一、聲明異議意旨如附件。
二、按受刑人或其法定代理人或配偶以檢察官執行之指揮為不當
    者，得向諭知該裁判之法院聲明異議，刑事訴訟法第484條
    定有明文。次按易科罰金制度旨在救濟短期自由刑之流弊，
    性質屬易刑處分，至於個別受刑人如有不宜易科罰金之情形
    ，在刑事執行程序中，檢察官得依現行條文第1項但書之規
    定，審酌受刑人是否具有「確因不執行所宣告之刑，難收矯
    正之效，或難以維持法秩序」等事由，而為准許或駁回受刑
    人易科罰金之聲請，更符合易科罰金制度之意旨（刑法第41
    條立法理由參照）。再者，為避免各地方法院檢察署就酒駕
    再犯之發監標準寬嚴不一，造成部分受刑人以遷徙戶籍之方
    式規避入監服刑，而衍生違反公平原則之疑慮，臺灣高等法
    院檢察署研議統一酒駕再犯發監標準之原則，並已將研議結
    果函報法務部備查。依據研議結果，被告5年內三犯刑法第1
    85條之3第1項之罪者，原則上即不准予易科罰金，但有下列
    情形之一者，執行檢察官得斟酌個案情況考量是否准予易科
    罰金：一、被告係單純食用含有酒精之食物(如：薑母鴨、
    麻油雞、燒酒雞)，而無飲酒之行為。二、吐氣酒精濃度低
    於0.55mg/l，且未發生交通事故或異常駕駛行為。三、本案
    犯罪時間距離前次違反刑法第185條之3第1項之罪之犯罪時
    間已逾3年。四、有事實足認被告已因本案開始接受酒癮戒
    癮治療。五、有其他事由足認易科罰金已可收矯正之效或維
    持法秩序者。就上開研議結果法務部已准予備查，並通函臺
    灣高等檢察署及各地方檢察署作為是否對於酒駕再犯案件准
    予易科罰金之標準，俾統一酒駕再犯發監標準，避免執行不
    公。
三、經查：
（一）本件聲明異議人即受刑人因公共危險案件，本院110年度
      交簡字第2099號判處有期徒刑5月，如易科罰金，以新臺
      幣1000元折算1日確定，有卷附臺灣高等法院被告前案紀
      錄表可憑。上開案件確定後，經送臺灣臺南地方檢察署檢
      察官以110年度執字第6731號執行，指揮執行受刑人刑罰
      之臺灣臺南地方檢察署檢察官審核本案後，認：「本件受
      刑人為5年內第3犯酒後駕車，業經審核，不准易科罰金。
      」，並在「易服社會勞動審查表」上勾選「不准許易服社
      會勞動」之選項等理由，核定不准易科罰金及准許易服社
      會勞動等情，此經本院依職權調取臺灣臺南地方法院檢察
      署110年度執字第6731號執行卷宗核閱無訛。堪認受刑人
      所犯上開之罪，確經執行檢察官處分不准予易科罰金及易
      服社會勞動。
（二）按犯最重本刑為5年以下有期徒刑以下之刑之罪，而受6月
      以下有期徒刑或拘役之宣告者，得以新臺幣1千元、2千元
      或3千元折算一日，易科罰金。但易科罰金，難收矯正之
      效或難以維持法秩序者，不在此限。刑法第41條定有明文
      。依刑法第41條但書規定，倘易科罰金難收矯正之效或難
      以維持法秩序得不易科罰金。至於受刑人是否有如易科罰
      金則難收矯正之效或難以維持法秩序，則應依具體個案判
      斷之。為避免各地方檢察署就酒駕再犯之發監標準寬嚴不
      一而衍生違反公平原則之疑慮，臺灣高等檢察署研議統一
      酒駕再犯發監標準之原則，並已將研議結果函報法務部備
      查，已如前述。依據前開標準「被告5年內三犯刑法第185
      條之3第1項之罪者，原則上即不准予易科罰金」，但有五
      項例外可由執行檢察官斟酌個案情況考量是否准予易科罰
      金，亦如前述。亦即，受刑人符合5年內三犯刑法第185條
      之3第1項之罪者，原則上不准予易科罰金。本件聲明異議
      人係於110年6月30日犯本案之刑法第185條之3第1項之罪
      。在本案之前，聲明異議人曾於109年7月4日犯公共危險
      （酒後駕車）案件，經本院以109年度交簡字第1962號判
      處有期徒刑3月確定；再於109年5月12日犯公共危險（酒
      後駕車）案件，經本院以109年度交簡字第3665號判處有
      期徒刑3月確定；有卷附各該判決、臺灣高等法院被告前
      案紀錄表可憑。亦即，聲明異議人確有「5年內三犯刑法
      第185條之3第1項之罪」之情形。
（三）判斷受刑人是否有如易科罰金則難收矯正之效或難以維持
      法秩序之情形，應考量其犯罪行為是否密集，對易科罰金
      之易刑處分反應力薄弱，難收矯正之效；及本案犯罪情節
      是否重大，如易科罰金將難以維持法秩序。觀諸臺灣高等
      檢察署研議並函報法務部備查之統一酒駕再犯發監標準之
      原則，主要係以受刑人犯罪行為之密集性（「5年內三犯
      刑法第185條之3第1項之罪」）及重大性（情節非重大時
      得由執行檢察官斟酌個案情況考量是否易科罰金）作為判
      斷受刑人是否有如易科罰金則難收矯正之效或難以維持法
      秩序之情形，應可參採。
（四）本件聲明異議人5年內已3犯刑法第185條之3第1項之罪，
      其行為時間密集，原則上不得易科罰金已如前述。且本案
      犯罪時間距前案犯罪時間未達1年。經本院調閱臺灣臺南
      地方檢察署上開執行卷宗，執行檢察官係以受刑人（即聲
      明異議人）「5年內3犯酒駕，業經審核，不准易科罰金」
      為由不准易科罰金，此有卷附臺灣臺南地方檢察署聲請易
      科罰金初核表、易服社會勞動審查表可憑。是檢察官斟酌
      個案情況審核後不准易科罰金，並無不當。
四、綜上所述，本院認執行檢察官斟酌個案情況，依上開考量認
    為聲明異議人符合「確因不執行所宣告之刑，難收矯正之效
    ，或難以維持法秩序」等要件，不准易科罰金，其執行之指
    揮尚無不當。本件聲明異議為無理由，應予駁回。
五、據上論斷，依刑事訴訟法第486條，裁定如主文。 
中　　華　　民　　國　　110 　年　　12　　月　　8 　　日
　　　　　　　　　刑事第八庭    法　官　郭瓊徽
以上正本證明與原本無異。
如不服本裁定，應於收受送達後5日內向本院提出抗告狀。（應
附繕本）
                                書記官  王珮君
中　　華　　民　　國　　110 　年　　12　　月　　9 　　日